【裁判字號】    98,消債更,319
【裁判日期】    981116
【裁判案由】    更生事件
【裁判全文】
臺灣臺北地方法院民事裁定           98年度消債更字第319號
聲  請  人
即債務人    甲○○
上列當事人聲請消費者債務清理事件，本院裁定如下：
    主  文
聲請駁回。
聲請費用由聲請人負擔。
    理  由
一、按債務人不能清償債務或有不能清償之虞者，得依本條例所
    定更生或清算程序，清理其債務；債務人對於金融機構因消
    費借貸、自用住宅借款、信用卡或現金卡契約而負債務，在
    聲請更生或清算前，應提出債權人清冊，以書面向最大債權
    金融機構請求協商債務清償方案，並表明共同協商之意旨，
    消費者債務清理條例（下稱消債條例）第3條、第151條第1
    項分別定有明文。次按聲請更生或清算不合程式或不備其他
    要件者，法院應以裁定駁回之，但其情形可以補正者，法院
    應定期間先命補正，復為消債條例第8條所明定。
二、本件聲請意旨略以：聲請人之債務總金額高達新台幣（下同
    ）3,143,852 元，而有不能清償債務情事，前已提出債權人
    清冊，以書面向最大債權金融機構安泰商業銀行請求共同協
    商債務清償方案，惟聲請人每月雖領有34,500元薪資，扣除
    每月必要生活費及2 名子女扶養費用12,000元，合計每月支
    出26,500元，聲請人已無法負擔銀行提出每月還款15,000元
    之還款協商方案，因而致協商不成立。又債務人無擔保或無
    優先權之債務總額未逾1,200 萬元，且未經法院裁定開始清
    算程序或宣告破產，符合更生要件，爰聲請裁定開始更生云
    云。
三、經查：聲請人提出負債總額為3,143,852 元，與債權銀行安
    泰商業銀行進行前置協商程序，銀行提供分1-71期、利率0%
    、每月還款11,000元之方案附卷可稽。聲請人現任職於臺灣
    南海股份有限公司，每月薪資為34,500元，雖主張每月必要
    生活及扶養費開支需26,500元，惟並未提出單據以實其說，
    斟酌消債條例之立法目的，係為使不幸陷入經濟困境之人得
    以清理債務、重建生活，並在清理過程中能保有符合人性尊
    嚴之最低基本生活，而非在維持債務人過去慣常之寬逸生活
    ，是於評估債務人清償債務之能力時，並非任其主張生活費
    用之數額，否則將造成無協商誠意者，反而更容易進入更生
    程序之不合理現象等情。經本院裁定命補正後，聲請人提出
    之98年7 月30日呈報狀改以內政部公告之98年度臺北縣每月
    最低生活費10,792元（包含房租、交通費等一切生活支出，
    係參照中央主計機關所公布當地區最近一年平均每人消費支
    出百分之六十定之）計算，並自承配偶每月負擔2 名子女共
    7,000 元扶養費，則聲請人僅需負擔5,000 元扶養費用。從
    而聲請人之收入34,500元扣除最低生活費10,792元、扶養費
    用5,000 元、協商債務11,000元，尚餘7,708 元，並無不能
    清償債務或有不能清償之虞之情形。此足認聲請人無參與協
    商之誠意，形同未確實踐行前置協商程序。依前揭說明，本
    件更生之聲請，於法尚有未合。
四、綜上，難認債務人有何不能清償債務之情事，其更生之聲請
    顯與本條例第3 條所定要件不符。揆諸首開說明，自應駁回
    本件更生之聲請，爰裁定如主文。
中    華    民    國    98    年    11    月    16    日
              民事第二十二庭法      官  紀文惠
上為正本係照原本作成
如不服本裁定，應於裁定送達後10日之不變期間內，向本院提出
抗告狀，並繳納抗告費新臺幣1,000元。
中    華    民    國    98    年    11    月    16    日
                            書  記  官  陳慧奇

司法院資訊處製作；財團法人民間司法改革基金會備份。
